臺灣臺南地方法院刑事判決　　　　　　　 96年度訴字第144號
公　訴　人　臺灣臺南地方法院檢察署檢察官
被　　　告　乙○○
指定辯護人　蔡弘琳律師
上列被告因公共危險案件，經檢察官提起公訴（95年度偵字第
17431號），本院判決如下：
    主  文
乙○○放火燒燬現供人使用之住宅未遂，處有期徒刑參年柒月。
    事  實
一、乙○○因與陳建志間有私人嫌隙糾紛，遂於民國95年11月23
    日凌晨3時6分，駕駛車牌號碼為3775-LX號之自用小貨車，
    至臺南市○○街85巷1號之陳建志住處，明知前開住處房屋
    是現供人使用之住宅，縱火燒屋可能造成房屋毀損、人員死
    傷之嚴重公共危險，竟仍持路邊撿到之糖果罐1個（未據扣
    案），裝上由上開自用小貨車油箱中所取出之92無鉛汽油約
    500、600C.C.左右，朝前開住處之大門潑灑後，再以其自有
    之打火機1只（未據扣案）點燃，造成前開住處之大門起火
    （毀損部分未據告訴），乙○○便駕車逃逸。嗣經鄰居發現
    起火後，協助陳建志之妻許慧芳撲滅火災，災情始未擴大而
    未遂，並報警調閱現場監視錄影畫面後查獲。
二、案經臺南市警察局第五分局報請臺灣臺南地方法院檢察署檢
    察官偵查起訴。
    理  由
甲、關於證據能力之部分：
一、本件證人許慧芳、陳建志於司法警察詢問時所為之陳述，既
    經被告方面表示同意採為證據，且無事實顯示係違法蒐證所
    取得之證據，本院審酌該供述證據作成時之情況，亦認為適
    於作為證據，依刑事訴訟法第159條之5第1項之規定，自有
    證據能力。
乙、實體部分
一、被告對於上開事實，迭於偵訊以及本院審理時坦承不諱，核
    與證人許慧芳、陳建志於警詢中指述之情節大致相符，此外
    ，復有案發時現場監視畫面光碟1片、監視光碟節錄照片16
    幀（警卷第17至24頁參見）、3775-LX號自用小貨車車籍作
    業系統查詢資料（警卷第25頁參見）、及檢察官光碟勘驗筆
    錄（偵查卷第30頁參見）、臺南市消防局火災原因調查報告
    書（偵查卷第13至29頁參見）等各1份在卷可稽，足認被告
    之任意性自白核與事實相符，應堪採信。是本件事證明確，
    被告前開犯行，應堪認定。
二、按放火罪既未遂之區別標準，係以目的物獨立燃燒且足以變
    更其形體致喪失其效能為依據，是放火燒燬現供人使用之住
    宅罪，如僅室內傢俱、裝潢燒燬，其房屋重要構成部分諸如
    樑、柱、屋頂及支撐壁等尚未因燃燒結果致喪失其效用者，
    應成立刑法第173條第3項、第1項放火燒燬現供人使用住宅
    未遂罪（此最高法院87年台上字第1719號、79年台上字第
    2747號、第2656號等判決意旨參照）。再按刑法第173條第1
    項放火燒燬現供人使用之住宅罪，其直接被害法益，為一般
    社會之公共安全，雖同時侵害私人之財產法益，但仍以保護
    社會公安法益為重，況放火行為原含有毀損性質，而放火燒
    燬現供人使用之住宅罪，自係指供人居住房屋之整體而言，
    應包括牆垣及該住宅內所有設備、傢俱、日常生活上之一切
    用品，故一個放火行為，若同時燒燬住宅與該住宅內所有其
    他物品，無論該其他物品為他人或自己所有，均不另成立刑
    法第175條第1項或第2項之罪或同法第354條毀損罪之餘地（
    此最高法院29年上字第2388號、79年台上字第1471號等判例
    意旨亦可資參照）。經查本件被告放火後，因經陳建志之鄰
    居發現並予協助撲滅，故除造成大門燒燬外，房屋主體部分
    以及重要組成結構並無受損致喪失其效用，是核其所為，係
    犯刑法第173條第3項、第1項之放火燒燬建築物未遂罪。又
    被告已著手於前揭放火行為之實行而不遂，爰依刑法第25條
    第2項之規定，按既遂犯之刑減輕之。茲審酌被告於成年後
    並無任何刑事前科紀錄、素行尚佳、犯本罪之動機是因私人
    糾紛導致一時衝動失慮、然於多數人熟睡之深夜，放火燒燬
    現有人居住之建築物除對被害人陳建志之家人人身、及居住
    安全造成莫大危害，且對於周遭鄰近住宅之公共安全威脅亦
    甚鉅，惟幸經陳建志之鄰居及早發現並予協助撲滅，故除造
    成大門燒燬外，並無造成其他人員傷亡，以及被告犯後尚知
    坦承犯行，態度良好，應有悔意，復已與被害人陳建志達成
    和解（有和解書1份附於本院卷可稽），且被害人陳建志亦
    到庭陳述願意給被告自新之機會，請求輕判（本院96年4月
    26 日審理筆錄第6頁參見）等一切情狀，量處如主文所示之
    刑，以啟自新。至於本件被告供犯罪所用之糖果罐1個及打
    火機1只，因均未扣案，且無證據證明尚屬存在，又非違禁
    物品，為避免將來執行困難，爰均不另為沒收之宣告。
三、據上論斷，應依刑事訴訟法第299條第1項前段，刑法第173
    條第3項、第1項、第25條第2項，判決如主文。
本案經檢察官甲○○到庭執行職務。
中　　華　　民　　國　　96　　年　　5 　　月　　10　　日
                刑事第十庭審判長  法  官  陳欽賢
                                  法　官  陳賢德
                                  法　官  林臻嫺
上正本證明與原本無異。
如不服本判決，應於送達後10日內向本院提出上訴狀（須附繕本
）。
                                  書記官  許悉愛
中　　華　　民　　國　　96　　年　　5 　　月　　11　　日
附錄本案論罪科刑法條全文：
中華民國刑法第173條第1項
放火燒燬現供人使用之住宅或現有人所在之建築物、礦坑、火車
、電車或其他供水、陸、空公眾運輸之舟、車、航空機者，處無
期徒刑或7 年以上有期徒刑。
失火燒燬前項之物者，處 1 年以下有期徒刑、拘役或 5 百元以
下罰金。
第 1 項之未遂犯罰之。
預備犯第 1 項之罪者，處 1 年以下有期徒刑、拘役或 3 百元以
下罰金。
